臺灣板橋地方法院刑事判決　　　　　　 100年度易字第1786號
公　訴　人　臺灣板橋地方法院檢察署檢察官
被　　　告　陳玉潔
上列被告因侵占案件，經檢察官提起公訴（100 年度偵字第8207
號），本院判決如下：
    主  文
陳玉潔意圖為自己不法之所有，而侵占對於業務上所持有之物，
處有期徒刑柒月。
    事  實
一、陳玉潔（曾因業務侵占案件，於民國〈下同〉91年11月28日
    ，經臺灣臺北地方法院以91年度簡字第3393號刑事簡易判決
    判處有期徒刑8 月，緩刑3 年，92年1 月8 日判決確定〈緩
    刑期滿未經撤銷〉）於97年7 月至99年12月間，任職於國盛
    旅行社股份有限公司（址設臺北市○○區○○路139 號7 樓
    ，下稱國盛公司），擔任旅遊業務承攬及代收團費之職務，
    為從事業務之人。緣於99年10月下旬某日，陳玉潔因欲重新
    結算，乃將原已交付公司會計之領隊退回團費計新臺幣（下
    同）154,937 元取回而持有後，竟萌為自己不法之所有之意
    圖，將上開業務上所持有之團費，以易持有為所有之意思，
    侵占入己。迨99年12月間，因陳玉潔遲未結算款項，國盛公
    司始查知上情。
二、案經臺北市政府警察局大同分局移送臺灣士林地方法院檢察
    署呈請臺灣高等法院檢察署檢察長令轉臺灣板橋地方法院檢
    察署檢察官偵查起訴。
    理  由
壹、證據能力部分：
一、按刑事訴訟法第159 條第1 項雖規定：「被告以外之人於審
    判外之言詞或書面陳述，除法律有規定外，不得作為證據。
    」；惟被告以外之人於審判外之陳述，雖不符前4 條之規定
    ，而經當事人於審判程序同意作為證據，法院審酌該言詞陳
    述或書面陳述作成時之情況，認為適當者，亦得為證據。當
    事人、代理人或辯護人於法院調查證據時，知有第159 條第
    1 項不得為證據之情形，而未於言詞辯論終結前聲明異議者
    ，視為有前項之同意，刑事訴訟法第159 條之5 亦有明定。
二、經查：本案被告及檢察官於言詞辯論終結前，均未就所調查
    之證據主張有刑事訴訟法第159 條第1 項不得為證據之情形
    ，是本案經調查之下述證據資料，縱有屬傳聞證據且不符刑
    事訴訟法第159 條之1 至之4 之規定者，因本院審酌各該證
    據資料作成時之一切客觀情況，認為適當，揆諸前開規定，
    自得為證據。
貳、實體部分：
一、訊據被告陳玉潔坦承任職於國盛公司，擔任旅遊業務承攬及
    代收團費之職務，其曾於99年10月下旬某日，因欲重新結算
    ，乃將原已交付公司會計之領隊退回團費154,937 元取回後
    ，並未將該款項繳回公司等情；惟矢口否認有何業務侵占之
    犯行，辯稱：上開團費伊置於公司抽屜內，伊於99年11月14
    日住院，迨同年12月初回公司上班時，發現抽屜內之該團費
    已不見，並非伊所侵占云云。
二、經查：
（一）上開犯罪事實，業據國盛公司之員工賴景光於警詢及檢察
      官偵查中指訴明確，且有被告陳玉潔簽名之「陳玉潔離職
      交接單－未收款明細」、「新進人員履歷表」各1 紙（見
      臺灣士林地方法院檢察署100 年度偵字第1729號卷第11頁
      、第12頁）附卷足憑。
（二）被告雖執前揭情詞置辯，惟查：
  １、被告於本院審理中自承所稱放置團費之抽屜未能上鎖一節
      （見本院100 年7 月5 日審判筆錄），而擔任旅遊業務承
      攬及代收團費之職務者，就金錢之保管應為其特別注重之
      要項，而被告既知該抽屜未能上鎖，衡情豈有將該金額非
      少之款項（154,937 元）任意置於公司內未能上鎖之抽屜
      內之理，是其所辯本堪置疑。
  ２、再者，若發現所保管置於公司抽屜內之團費不翼而飛，一
      般人之立即反應，應係向公司主管人員報告，甚或報警處
      理以查明；更何況被告曾因業務侵占案件，於91年11月28
      日，經臺灣臺北地方法院以91年度簡字第3393號刑事簡易
      判決判處有期徒刑8 月，緩刑3 年，92年1 月8 日判決確
      定（見卷附臺灣高等法院被告前案紀錄表），則其就可能
      涉及業務侵占之情事，當知悉應妥善處理以避免遭誤認，
      是苟該款項確係遭竊，其更應立即回報或報警，而非毫無
      補救措施之一再拖延。據此，則被告所稱其於發現抽屜內
      之團費不見後，並未向公司回報或報警（見本院100 年6
      月21日準備程序筆錄、100 年7 月5 日審判筆錄），實核
      與常情有違。
  ３、至於就被告稱伊發現該團費不見後，曾向公司同事董永貴
      表示一節，固據證人董永貴於檢察官偵查中證述無訛（見
      臺灣板橋地方法院檢察署100 年度偵字第8207號卷第12頁
      ），然證人董永貴亦證述曾要被告趕快向上反應，而被告
      亦供稱證人董永貴確曾建議伊向公司回報（見臺灣板橋地
      方法院檢察署100 年度偵字第8207號卷第12頁），則被告
      何以仍不採納？亦未見被告有合理之解釋。是證人董永貴
      所為之證述，並不足為被告有利之認定。
  ４、從而，被告所辯無非圖卸之詞，自無足採信。
三、綜上所述，本案事證已臻明確，被告犯行洵堪認定，自應依
    法論科。
四、核被告陳玉潔所為，係犯刑法第336 條第2 項之業務侵占罪
    。爰審酌被告曾因業務侵占案件，於91年11月28日，經臺灣
    臺北地方法院以91年度簡字第3393號刑事簡易判決判處有期
    徒刑8 月，緩刑3 年，92年1 月8 日判決確定（緩刑期滿未
    經撤銷），竟不知心生警惕，因貪圖一己之私利而為本案犯
    行之犯罪動機、目的、手段、所侵占之金額及其品行、智識
    程度、犯罪後迄今仍未能賠償被害人國盛公司（於偵查中雖
    由林谷樺委任賴景光為告訴代理人，然本件被害人係國盛公
    司，是該委任難認合法，故不生合法告訴之效力）所受之損
    害等一切情狀，量處如主文所示之刑，以資懲儆。
據上論斷，應依刑事訴訟法第299 條第1 項前段，刑法第336 條
第2 項，刑法施行法第1 條之1 第1 項、第2 項前段，判決如主
文。
本案經檢察官黃明絹到庭執行職務。
中    華    民    國    100   年    7     月    19    日
                  刑事第十五庭  審判長法  官  陳鴻清
                                      法  官  劉安榕
                                      法  官  賴彥魁
以上正本證明與原本無異。
如不服本判決，應於判決送達後10日內敘明上訴理由，向本院提
出上訴狀 (應附繕本) ，上訴於臺灣高等法院。其未敘述上訴理
由者，應於上訴期間屆滿後20日內向本院補提理由書「切勿逕送
上級法院」。
                                      書記官  黃頌棻
中    華    民    國    100   年    7     月    19    日
附錄本案論罪科刑法條全文：
刑法第336 條：
對於公務上或因公益所持有之物，犯前條第一項之罪者，處一年
以上七年以下有期徒刑，得併科五千元以下罰金。
對於業務上所持有之物，犯前條第一項之罪者，處六月以上五年
以下有期徒刑，得併科三千元以下罰金。